臺灣高等法院臺中分院刑事判決　　　　99年度上訴字第2459號
上　訴　人
即　被　告　許進芳
選任辯護人　常照倫律師
上列上訴人因違反毒品危害防制條例案件，不服臺灣臺中地方法
院99年度訴字第1046號中華民國99年10月25日第一審判決（起訴
案號：臺灣臺中地方法院檢察署99年度偵字第1468號、99年度毒
偵字第1008號），提起上訴，本院判決如下：
    主    文
原判決關於販賣第一級毒品、販賣第一級毒品未遂，及定應執行
部分均撤銷。
許進芳販賣第一級毒品，處有期徒刑拾伍年，扣案之電子磅秤壹
臺及0000000000號行動電話壹支（含SIM卡壹張）均
沒收，未扣案之販賣第一級毒品所得財物新臺幣壹萬捌仟元沒收
，如全部或一部不能沒收時，以其財產抵償之；又販賣第一級毒
品，未遂，處有期徒刑柒年捌月，扣案之第一級毒品海洛因包
（驗餘淨重肆拾柒點陸肆公克，含包裝袋個）沒收銷燬之，扣
案之電子磅秤壹臺及0000000000號行動電話壹支（含
SIM壹張）均沒收。應執行有期徒刑拾陸年陸月，扣案之第一級
毒品海洛因包（驗餘淨重肆拾柒點陸肆公克，含包裝袋個）
沒收銷燬之，扣案之電子磅秤壹臺及0000000000號行
動電話壹支（含SIM卡壹張）均沒收，未扣案之販賣第一級毒品
所得財物新臺幣壹萬捌仟元沒收，如全部或一部不能沒收時，以
其財產抵償之。
    犯罪事實
一、許進芳對外自稱「歐吉峰」，或「阿峰」，知悉海洛因係毒
    品危害防制條例第2條第2項第1款所規定之第一級毒品，未
    經允許不得持有、販賣，竟基於販賣第一級毒品海洛因以營
    利之意圖，分別為下列行為：
（一）民國99年1月5日，由林天鵬以公共電話撥打許進芳持有之
      0000000000號行動電話，雙方聯絡第一級毒品海洛因交易
      之地點、金額及數量後，於當日晚上7、8時許，由許進芳
      駕駛車號5525-UL之自用小客車前往臺中市○○路及旱溪
      東路口，以新臺幣（下同）18000元代價販賣第一級毒品
      海洛因重量約1錢予林天鵬得逞，並收受該18000元。
（二）警方於99年1月7日查獲林天鵬另案販賣第一級毒品海洛因
      案件，依林天鵬之供述查悉其所販賣及持有之海洛因係向
      許進芳購得，遂於99年1月8日由林天鵬持警方所提供之00
      00000000號行動電話，虛偽與許進芳所持用之0000000000
      號行動電話聯繫交易第一級毒品事宜，雙方就交易重要內
      容達成合意，約定於同日下午在林天鵬位於臺中縣潭子鄉
      福仁村大新路43巷48號住處交易第一級毒品海洛因，警方
      並派員在林天鵬前開住處前巷道內埋伏。許進芳於同日下
      午5時30分許，持有第一級毒品海洛因3包（驗餘淨重47.
      64公克，含包裝袋3個），駕駛車牌號碼5525-UL號自用小
      客車，依約前來林天鵬住處交易第一級毒品海洛因，許進
      芳所駕駛之車輛甫駛入林天鵬住處前巷道，尚未交付予林
      天鵬第一級毒品海洛因前，警方即在其車輛前後佈下路障
      （大石頭）及雞爪釘後上前盤查，許進芳見狀則驅車加速
      逃逸而販賣未遂，至臺中市北屯區舊社巷41號內為警攔獲
      ，警方並附帶搜索許進芳身體及所駕駛之車輛，除當場查
      獲許進芳非法持有之前開第一級毒品海洛因3包，並扣得
      其所有且供販賣海洛因所用之電子磅秤1臺以及000000000
      0號行動電話手機1支（含SIM卡1張），警方始查悉全部上
      情。
二、案經臺中市警察局第一分局報請臺灣臺中地方法院檢察署檢
    察官偵查起訴。
    理  由
一、證據能力之說明：
（一）刑事訴訟法第159條之1第2項規定：「被告以外之人於偵
      查中向檢察官所為之陳述，除顯有不可信之情況者外，得
      為證據。」，故被告以外之人於偵查中向檢察官所為之陳
      述，其性質要屬傳聞證據，但依該項立法理由之說明，現
      階段刑事訴訟法規定檢察官代表國家偵查犯罪、實施公訴
      ，依法其有訊問被告、證人及鑑定人之權，證人、鑑定人
      且須具結，而實務運作時，偵查中檢察官向被告以外之人
      所取得之陳述，原則上均遵守法律規定，不致違法取供，
      其可信性極高，為兼顧理論與實務，在除顯有不可信之情
      況者外，被告以外之人於偵查中向檢察官所為之陳述，得
      為證據。所謂「顯有不可信之情況」，係指陳述是否出於
      供述者之真意，有無違法取供情事之信用性而言，故應就
      偵查筆錄製作之原因、過程及其功能等加以觀察其信用性
      ，據以判斷該項陳述是否有顯不可信之情況，並非對其陳
      述內容之證明力如何加以論斷（最高法院94年度臺上字第
      629號判決意旨可資參照）。經查，本案證人林天鵬於99
      年1月8日第二次偵查中具結證述之內容，查無前述之顯有
      不可信之情況者，依上開之說明，具有證據能力。且上開
      證人之證言，經上訴人即被告許進芳（下稱被告）、選任
      辯護人、檢察官於本院準備程序時同意作為證據（見本院
      卷第46至47頁），其意即等同於認為上開證人於偵查中之
      陳述，並無顯有不可信之情形存在，另再經本院將上開證
      人筆錄提示予被告供其閱覽並告以要旨，則該證人於偵查
      中之陳述即屬完足調查之證據，而得作為判斷之依據。
（二）按刑事訴訟法第158條之3規定：「證人、鑑定人依法應具
      結而未具結者，其證言或鑑定意見，不得作為證據」，此
      所謂「依法應具結而未具結者」，係指檢察官或法官依同
      法第175條之規定，以證人身分傳喚被告以外之人到庭作
      證，或雖非以證人身分傳喚到庭，而於訊問調查過程中，
      轉換為證人身分為調查時，檢察官、法官應依同法第186
      條之規定命證人供前或供後具結，其陳述始符合第158條
      之3之規定，而有證據能力。若檢察官或法官非以證人身
      分傳喚到庭訊問時，其身分既非證人或鑑定人，即與前述
      「依法應具結」之要件不合，縱未命其具結，純屬檢察官
      或法官調查證據職權之適法行使，當無違法可言。而前揭
      不論係本案或他案在檢察官面前作成未經具結之陳述筆錄
      ，係屬被告以外之人於偵查中向檢察官所為之陳述，本質
      上屬於傳聞證據，基於保障被告在憲法上之基本訴訟權，
      除在客觀上有不能傳喚該被告以外之人到庭陳述之情形外
      ，如嗣後已經法院傳喚到庭具結而為陳述，前揭非以證人
      身分在檢察官面前未經具結之陳述筆錄，除顯有不可信之
      情況者外，仍非不得作為證據（最高法院98年度臺上字第
      4923號、98年度臺上字第7866、99年度臺上字第2296號判
      決要旨參照）。證人林天鵬於99年1月8日檢察官第一次訊
      問中，雖係以被告身分供述，然此係證人林天鵬於另案逮
      捕後以被告身分移送臺灣臺中地方法院檢察署由檢察官訊
      問，即與刑事訴訟法第158條之3「依法應具結」之要件不
      合，未命具結，純屬檢察官調查證據職權之適法行使，當
      無違法可言，嗣後且經到庭以證人身分具結證述，依上述
      說明，自得作為證據使用。
（三）按司法警察機關實施通訊監察時，必須合於通訊保障及監
      察法第5條第1項所規定之要件，且依法取得檢察官或法官
      所核發之通訊監察書，始得為之；其有通訊保障及監察法
      第6條所規定之急迫危險，經檢察官以口頭通知先予執行
      通訊監察者，亦應於24小時內補發通訊監察書，始符合法
      定程序。倘未依上開程序之通訊監察所取得之證據，即屬
      違背法定程序取得之證據，其有無證據能力之認定，依刑
      事訴訟法第158條之4規定，應審酌人權保障及公共利益之
      均衡維護，以為判斷。至於通訊保障及監察法第29條第3
      款雖規定，監察他人之通訊，監察者為通訊之一方或已得
      通訊之一方事先同意，而非出於不法目的者，不罰。乃基
      於衡平原則，對於當事人之一方，所賦予之保護措施。並
      非謂司法警察機關於蒐集證據時，得趁此機會，於徵得通
      訊之一方事先同意，即可實施通訊監察，而無須聲請核發
      通訊監察書，以規避通訊保障及監察法第5條、第6條所規
      定之限制。從而司法警察機關縱徵得通訊之一方事先同意
      而監察他人通訊，其所取得之證據有無證據能力，仍應依
      刑事訴訟法第158條之4規定，審酌人權保障及公共利益之
      均衡維護，以為判斷。否則，豈不發生得以迂迴方式徵得
      通訊之一方之同意，即可規避應由檢察官、法官核發通訊
      監察書之不當結果（最高法院93年度臺上字第2949號判決
      意旨參照）。本案證人林天鵬於99年1月8日撥打電話給被
      告之4通電話錄音，係由證人林天鵬持警方所提供之00000
      00000號行動電話，與被告所持用之0000000000號行動電
      話聯絡，再經警方自行錄音等情，據證人林天鵬於99年1
      月8日第二次偵查、原審審理中具結證述明確（見99年度
      偵字第14 68號卷〔下稱偵查卷〕第35、36頁、原審卷第
      55頁背面），並有臺中市警察局第一分局西區派出所刑事
      案件呈報單及職務報告在卷可憑（見臺中市警察局第一分
      局中分一偵字第0990006791號卷第1頁、第000000000號卷
      第1頁）。則依上述最高法院判決意旨，司法警察機關不
      得於蒐集證據時，利用私人對話之機會，於徵得通訊之一
      方事先同意，即實施通訊監察，因而規避聲請核發通訊監
      察書之限制，警方以此法取得之通話內容部分，其證據能
      力之有無，應依刑事訴訟法第158條之4規定，審酌人權保
      障及公共利益之均衡維護，以為判斷。本院衡酌本案警員
      之自行錄音，係經由通話人其中一方即證人林天鵬之事先
      同意，與自行上線竊聽之情形相較，情節尚非嚴重，且核
      其情形，係屬對於通訊保障及監察法第29條第3款係規範
      私人間之錄音、錄影，司法偵查機關非屬該條適用對象之
      誤認，尚非明知違法並故意為之。又被告所涉之毒品危害
      防制條例第4條第1項之罪，法定刑為死刑或無期徒刑，處
      無期徒刑者，得併科新臺幣1000萬元以下罰金之罪，屬於
      重罪，且99年1月8日扣案第一級毒品海洛因3包，合計淨
      重47.68公克（驗餘淨重47.64公克，空包裝總重2.13公克
      ），亦有該局濫用藥物實驗室99年2月12日調科壹字第099
      23003510號鑑定書1份在卷可證（見偵查卷第74頁），所
      侵害之社會法益嚴重，對社會善良風氣會造成重大之影響
      。再者，本案違反情節尚非重大，警員因本案之審理結果
      ，應足以明瞭其之缺失所在，與本案被告所涉犯罪相較，
      本院認毋庸以宣告違背法定程序而禁止作為證據使用，才
      足以對司法警察機關有導正之正面效果。況且，被告、選
      任辯護人於偵查、原審及本院審理中，對此警員自行錄音
      部分，均未爭執其取得過程之違法性，並於原審審理時對
      該錄音進行勘驗時，逕行表達實體上意見（見原審卷第86
      頁），顯見對於被告之訴訟上防禦，並無不利益之情形，
      是以，本院綜合上開情狀予以審酌，客觀上依比例原則及
      比較法益權衡原則，認為上開警方自行錄音之電話內容4
      通，具有證據能力，自得作為本案認事用法之依據。
（四）按法院（或檢察官）實施勘驗時，依刑事訴訟法第219條
      準用第150條、第214條等規定，賦予保障當事人、辯護人
      得以在場之機會（即學理上所稱之在場權，有差異者僅檢
      察官有裁量權），而其勘察、體驗所得結果，應依同法第
      42條、第43條，或第44條第1項第10款（審判期日調查證
      據行勘驗者）法定程式製作勘驗筆錄，或於審判筆錄記載
      當庭實施之勘驗經過，法院就該被告案件實施勘驗，具有
      直接審理之意義，其所製作之勘驗筆錄，應有證據能力（
      最高法院著有96年度臺上字第5224號判決意旨可供參酌）
      。本案原審於99年10月11日勘驗上開電話錄音4通並製有
      錄音譯文，勘驗時檢察官、被告、選任辯護人均有在場，
      並依法律規定製作筆錄，是依上開說明，原審勘驗筆錄，
      自有證據能力。
（五）按法院或檢察官得囑託醫院、學校或其他相當之機關、團
      體為鑑定，或審查他人之鑑定，並準用第203條至第206條
      之1之規定（不包括第202條囑託個人鑑定時應命鑑定人於
      鑑定前具結之規定），而鑑定之經過及其結果，應命鑑定
      人以言詞或書面報告，刑事訴訟法第208條第1項前段及第
      206條第1項分別定有明文。另現行刑事訴訟法關於鑑定之
      規定，除選任自然人充當鑑定人外，另設有囑託機關鑑定
      制度。依刑事訴訟法第198條、第208條之規定，不論鑑定
      人或鑑定機關、團體，固均應由法院、審判長、受命法官
      或檢察官視具體個案之需要而為選任、囑託，並依同法第
      206條之規定，提出言詞或書面報告，始符合同法第159條
      第1項所定得作為證據之「法律有規定」之情形，否則所
      為之鑑定，仍屬傳聞證據。然於司法警察機關調查中之案
      件，為因應實務上，或因量大、或有急迫之現實需求，併
      例行性當然有鑑定之必要者，例如毒品之種類與成分、尿
      液之毒品反應，或者槍、彈有無殺傷力等鑑定，基於檢察
      一體原則，得由該管檢察長對於轄區內之案件，以事前概
      括選任鑑定人或囑託鑑定機關、團體之方式，俾便轄區內
      之司法警察官、司法警察對於調查中之此類案件，得即時
      送請先前已選任之鑑定人或囑託之鑑定機關、團體實施鑑
      定，以求時效（見法務部92年9月1日法檢字第0920035083
      號函參照，刊載於法務部公報第312期）。此種由檢察機
      關概括選任鑑定人或概括囑託鑑定機關、團體，再轉知司
      法警察官、司法警察於調查犯罪時參考辦理之作為，法無
      明文禁止，係為因應現行刑事訴訟法增訂傳聞法則及其例
      外規定之實務運作而為。此種由司法警察官、司法警察依
      檢察官所概括選任之鑑定人或囑託鑑定機關、團體所為之
      鑑定結果，與檢察官選任或囑託為鑑定者，性質上並無差
      異，同具有證據能力。本案卷附之法務部調查局濫用藥物
      實驗室99年2月12日調科壹字第09923003510號鑑定書1份
      ，係依據刑事訴訟法第159條之立法理由及同法第206條規
      定，復審酌毒品鑑定報告均係由專業機關人員本於其專業
      知識及儀器所作成，自具有證據能力。
（六）按刑事訴訟法第159條之5規定：「（第1項）被告以外之
      人於審判外之陳述，雖不符前四條之規定，而經當事人於
      審判程序同意作為證據，法院審酌該言詞陳述或書面陳述
      作成時之情況，認為適當者，亦得為證據。（第2項）當
      事人、代理人或辯護人於法院調查證據時，知有第159條
      第1項不得為證據之情形，而未於言詞辯論終結前聲明異
      議者，視為有前項之同意。」，其立法意旨在於傳聞證據
      未經當事人之反對詰問予以核實，原則上先予排除，惟若
      當事人已放棄詰問或未聲明異議，基於證據資料愈豐富，
      愈有助於真實發現之理念，且強化言詞辯論原則，法院自
      可承認該傳聞證據例外擁有證據能力。經查，本案下列使
      用之臺中市警察局第一分局西區派出所測試照片8張、證
      人林天鵬使用手機通話紀錄畫面、臺中市警察局第一分局
      西區所偵辦毒品案案件被告手機通聯之紀錄、臺中市警察
      局第一分局西區派出所刑事案件呈報單及職務報告，其本
      質上，係司法警察（官）針對本案具體個案，於調查證據
      及犯罪情形時所製作之偵查資料，不具備例行性、公示性
      之要件，自非刑事訴訟法第159條之4第1款所指公務員職
      務上製作之紀錄文書、證明文書，亦非同條第3款規定與
      上述公文書具有同等程度可信性之文書（最高法院98年度
      臺上字第3258號判決意旨參照），另外證人林天鵬於警詢
      之陳述，其性質上均屬傳聞證據，惟經檢察官、被告、選
      任辯護人於本院準備程序時，均表示對上開證據之證據能
      力沒有意見，同意作為證據（見本院卷第46至47頁），又
      本院審酌上開言詞陳述或書面陳述作成時之情況，查無其
      他不法之情狀，足認為得為本案之證據，依刑事訴訟法第
      159條之5之規定，有證據能力。
（七）扣案電子磅秤1臺及0000000000號行動電話（含SIM卡1張
      ）1支、第一級毒品海洛因3包，均非屬供述證據而無傳聞
      法則之適用。且上開扣案之物品係由警員依法定程序合法
      扣得（見刑事訴訟法第88條、第131條之1）等情，有搜索
      、扣押筆錄，及執行拘提逮捕告知本人通知書各1份存卷
      可參（見臺中市警察局第一分局中分一偵字第0990006791
      號卷第21至23頁、第26頁），且亦與本案具有關聯性，復
      經本院於審理中踐行調查程序，當有證據能力。
二、認定犯罪事實所憑之證據及理由：
    訊據被告對其於99年1月5日在臺中市○○路及旱溪東路口，
    有交付第一級毒品海洛因1包（約1錢）予證人林天鵬一節，
    及於99年1月8日證人林天鵬持警方所提供之0000000000號行
    動電話，與其所持用之0000000000號行動電話聯繫，雙方聯
    絡完畢後，約定於同日下午在證人林天鵬位於臺中縣潭子鄉
    ○○村○○路43巷48號住處碰面，被告於同日下午5時30分
    許，駕駛車牌號碼5525-UL號自小客車依約前去，在尚未交
    付第一級毒品海洛因予證人林天鵬前，即為警方查獲，並當
    場扣得前開第一級毒品海洛因3包、電子磅秤1臺以及000000
    0000號行動電話手機等情，均坦認不諱，惟矢口否認有何販
    賣第一級毒品海洛因之犯意，辯稱：其於99年1月5日雖有拿
    海洛因予林天鵬，但是要給林天鵬止癮，並沒有販賣之意圖
    ，且沒有向林天鵬收錢，另於99年1月8日其並沒有要販賣海
    洛因予林天鵬，被查獲之海洛因係其自己要施用的云云。惟
    查：
（一）就犯罪事實欄一、（一）部分，即被告於99年1月5日販賣
      第一級毒品海洛因予證人林天鵬部分：
  １、證人林天鵬於99年1月8日檢察官兩次偵訊時分別證述：「
      （昨天警察在拘提你的時候，有扣到你身上有毒品，這些
      東西跟誰買的？）跟歐吉峰買的，他綽號阿峰，使用0000
      000000這支電話，他使用賓士E320，車牌後四碼是5525，
      車前碼一個N，大概170公分，40多歲到50歲，我最後1次
      是今年1月5日晚上，時間不太記得，在臺中市○○路和旱
      溪東路口，我們兩個人都各自開車過去，我用1萬8000元
      跟他買1錢海洛因，當時我是用0000000000撥打他的手機
      ，但我忘記是0000000000，還是他使用的另外1支，目前
      我沒有手機不知道號碼）」、「（今天早上請你配合警方
      去找歐吉峰，有無找到？）有，不過後來才發現他本名是
      許進芳，並不是歐吉峰，但是台語叫峰哥或阿峰，發音跟
      『芳』是一樣的，另外電話是一樣的，所以這兩個是同一
      個人」等語（見偵查卷第33頁、35頁）。另於99年2月10
      日檢察官偵訊時復稱：「（你於99年1月7日被查獲前數日
      ，你是否只有1支0000000000的行動電話，為何調閱通聯
      ，並沒有0000000000在99年1月5日與許進芳被查獲的4支
      手機有任何通聯？）我有時候跟別人借電話，我印象中1
      月5日晚上是用公共電話撥打給許進芳，雙方約定在晚上7
      、8點左右，在東山路與旱溪東路或西路口，我們兩個各
      自開車到現場會合，許進芳就開他那輛賓士，我下車以後
      ，上許進芳車輛的後座，我們在他車上交易，以18000元
      現金向許進芳買海洛因1錢」、「（你跟許進芳認識多久
      ？）認識很久，我一直以為他叫歐吉峰，他對外也自稱歐
      吉峰，另外他是東勢的客家人，用客家話都叫歐吉，什麼
      意思我也不知道，我都稱他峰哥或阿峰」等語（見偵查卷
      第66至67頁）。核證人林天鵬上開偵訊所述，除被告之姓
      名究為「歐吉峰」或「許進芳」、係用「公共電話」或「
      行動電話」聯繫不同外（此部分經證人林天鵬於偵訊及原
      審審理時確認為歐吉峰就是許進芳，當日證人係使用公共
      電話與被告聯繫），其餘於99年1月5日於向被告購買第一
      級毒品海洛因之情節則屬一致，並於原審審理時再次陳述
      ：其於99年1月5日，以公共電話撥打被告之行動電話（末
      3碼為433），約在臺中市○○路與旱溪東路附近，被告並
      交付1錢之海洛因予其等語（見原審卷第54頁背面），被
      告亦自承於99年1月5日有拿海洛因1錢予證人林天鵬，及
      電話號碼為0000000000號行動電話為其使用，則證人林天
      鵬於偵訊中於上開時地以18000元向被告購買1錢之海洛因
      之陳述，應可採信。
  ２、證人林天鵬於原審審理時雖證稱：並無交付18000元予被
      告云云（見原審卷第55頁）。然證人林天鵬於警察詢問其
      毒品來源時，證人林天鵬表示要向檢察官直接報告（見偵
      查卷第11頁），其既表示要向檢察官直接報告，則對於購
      買海洛因之相關情節自應會陳述清楚，而無隱瞞之必要，
      而證人林天鵬於檢察官3次偵訊時，均陳述有以18000元向
      被告購買海洛因，已如前述，並無另外陳述該18000元並
      未交付予被告之語，足認證人林天鵬於原審審理時所陳並
      未交付18000元予被告，乃附和被告所辯並未向證人林天
      鵬收取金錢之詞，與事實不符，實不足採。另被告辯稱當
      天是要拿毒品海洛因給證人林天鵬止癮，沒有要販賣的意
      思云云。惟依證人林天鵬於原審審理中所述：其與被告認
      識10多年，但中間其有在臺中監獄關過等語（見原審卷第
      88頁），足認證人林天鵬與被告並無深厚之交情，被告實
      無理由以價值不菲之海洛因，轉讓予證人林天鵬止癮，縱
      其2人有交情，如一般要給予施用毒品人止癮，依一般1、
      2次施用之量，亦無高達1錢之海洛因之理。且被告先於警
      詢、檢察官偵訊稱：99年1月5日交易是歐吉峰請其幫忙送
      毒品過去云云，於原審審理時復稱：當天交付之海洛因係
      要給林天鵬止癮云云，是被告對於為何交付第一級毒品海
      洛因予證人林天鵬之陳述，於偵查、審理中已前後不一致
      。而證人林天鵬向被告所取得之第一級毒品海洛因，除自
      己施用外，尚將部分第一級毒品海洛因轉販賣予他人，並
      經查獲，復經證人林天鵬於警詢時陳述甚詳（見偵查卷第
      9至11頁），此亦與被告所辯稱要給證人林天鵬止癮之用
      之事實不符，足認被告所辯係要給證人林天鵬止癮云云，
      為臨訟杜撰之詞，實不足採。再者，證人林天鵬亦證稱：
      以前曾經問被告1錢海洛因是18000元等語（見原審卷第87
      頁背面），適與此次以1錢18000元之代價向被告購買海洛
      因相同，益徵該1錢之海洛因，確實是被告欲出賣予證人
      林天鵬無訛。此外，證人林天鵬於99年1月7日經警查獲販
      賣第一級毒品海洛因，查扣第一級毒品海洛因2包，並經
      警方測試均含有海洛因成分，此經證人林天鵬於警詢陳述
      明確，並有臺中市警察局第一分局西區派出所測試照片8
      張在卷可憑（見偵查卷第11頁、第21頁背面、第22頁）。
      堪認被告確有於上開犯罪事實欄一、（一）所載之時、地
      ，販賣第一級毒品海洛因予證人林天鵬之情事。
（二）就犯罪事實欄一、（二）即證人林天鵬為配合員警而聯繫
      被告交易第一級毒品海洛因部分：
  １、按學理上所稱之「陷害教唆」，屬於「誘捕偵查」型態之
      一，而「誘捕偵查」，依美、日實務運作，區分為二種偵
      查類型，一為「創造犯意型之誘捕偵查」，一為「提供機
      會型之誘捕偵查」，前者，係指行為人原無犯罪之意思，
      純因具有司法警察權者之設計誘陷，以唆使其萌生犯意，
      待其形式上符合著手於犯罪行為之實行時，再予逮捕者而
      言，實務上稱之為「陷害教唆」；後者，係指行為人原已
      犯罪或具有犯罪之意思，具有司法警察權之偵查人員於獲
      悉後為取得證據，僅係提供機會，以設計引誘之方式，佯
      與之為對合行為，使其暴露犯罪事證，待其著手於犯罪行
      為之實行時，予以逮捕、偵辦者而言，實務上稱此為「釣
      魚偵查」。關於「提供機會型之誘捕偵查」型態之「釣魚
      偵查」，因屬偵查犯罪技巧之範疇，並未違反憲法對於基
      本人權之保障，且於公共利益之維護有其必要性，故依「
      釣魚」方式所蒐集之證據資料，非無證據能力。而關於「
      創造犯意型之誘捕偵查」所得證據資料，係司法警察以引
      誘或教唆犯罪之不正當手段，使原無犯罪故意之人因而萌
      生犯意而實施犯罪行為，再進而蒐集其犯罪之證據而予以
      逮捕偵辦；縱其目的在於查緝犯罪，但其手段顯然違反憲
      法對於基本人權之保障，且已逾越偵查犯罪之必要程度，
      對於公共利益之維護並無意義，其因此等違反法定程序所
      取得之證據資料，應不具有證據能力（最高法院97年度臺
      上字第418號判決要旨可資參照，其他如95年度臺上字第
      4538、4034號、96年度臺上字第758號、94年度臺上字第
      1940號、93年度臺上字第7364、5894、1939、1868、1740
      號、91年度臺上字第1523號、90年度臺上字第606號判決
      要旨亦同）。是以，司法警察（官）對於自始即有犯罪故
      意之行為人，因達成犯罪調查目的之必要，依適當之方法
      ，布設機會相與對合，藉以蒐集證據，且不違背法定程序
      者，乃法之所許；倘係原無犯罪故意之人，而以引誘、教
      唆等違法手段，設局計誘，引發其犯意，致受誘蹈陷，逮
      捕入罪，不但有害於公平正義，亦顯然違反人權之保障，
      其因此所取得之證據，自無證據能力，應予排除。故警方
      誘捕方式辦案所取得之證據資料得否採為法院論罪科刑之
      依據，尚須視被告於警方誘捕偵查之前，是否即存有販賣
      第一級毒品之犯罪意思而定。
  ２、證人林天鵬於99年1月8日檢察官第二次偵訊時證述：「（
      說明一下警察帶你出去以後做什麼事情？）警察叫我打電
      話給阿芳，我跟他約在我家，我騙他說我車子壞了，叫他
      拿半錢海洛因過來，當時沒有跟他講價錢，不過我們以前
      的行情就半錢9000元，我沒有回家，在路口等，他後來打
      來，說他睡過頭了晚點過來，到4點的時候，他開那台賓
      士過來，他一進巷子口警察就在巷口放雞爪釘，他有打電
      話叫我出來，警察沒有讓我接電話，之後警察就過去輕敲
      他的玻璃，他發現是警察就直接衝撞警察，最後是他輪胎
      輾過雞爪釘，輪胎都破了，又撞到石頭，跑了2、3公里才
      被警察查獲」等語（見偵查卷第35、36頁），並於原審審
      理時具結證稱：99年1月8日（檢察官詰問之問題誤為為同
      年月7日）確有依警察指示，拿警察之電話，打給被告等
      語（見原審卷第55頁背面），而依臺中市警察局第一分局
      西區派出所刑事案件呈報單及職務報告亦記載：員警張忠
      裕、賴信志等人，於99年1月7日18時30分查獲林天鵬販賣
      、持有及施打第一級毒品海洛因案，續追查其毒品上游，
      經林天鵬帶同警方前往其本人住所（臺中縣潭子鄉○○路
      43巷48號），林天鵬以警方提供之手機0000000000打給許
      嫌（即指被告）0000000000號，雙方約定於臺中縣潭子鄉
      ○○路43巷48號自宅前進行毒品交易，警方於99年1月8日
      下午即在林天鵬之住處外埋伏，許嫌於下午17時30分到達
      ，警方見時機成熟即上前圍捕，許嫌駕駛車號5525－UL自
      小客車衝撞員警並企圖逃逸，警方立即架設公家核發之雞
      爪釘2組防範許嫌逃逸，許嫌衝撞雞爪釘駕車逃逸後，警
      方於99年1月8日18時許，於臺中市舊社巷41號前將其逮捕
      等情（見臺中市警察局第一分局中分一偵字第0990006791
      號卷第1頁、第000000000號卷第1頁），與證人林天鵬所
      述大致相符，並有99年1月8日證人林天鵬與被告之通聯錄
      音（附於原審卷之證物袋內）及原審勘驗該錄音之筆錄在
      卷可考（見原審卷第85頁背面至86頁），而被告亦坦承該
      通聯錄音內容，確為其與證人林天鵬之通話內容等語（見
      原審卷第86頁）。此外，復有白色粉末3包、販賣毒品之
      用具電子磅秤1臺及0000000000號行動電話（含SIM卡1張
      ）1支扣案可資佐證。而該扣案之白粉3包，經法務部調查
      局檢驗結果，均含第一級毒品海洛因成分，合計淨重47.
      68公克（驗餘淨重47.64公克，空包裝總重2.13公克）等
      情，亦有該局濫用藥物實驗室99年2月12日調科壹字第099
      23003510號鑑定書1份在卷可證（見偵查卷第74頁）。足
      徵證人林天鵬上揭偵訊所述，其欲向被告購買第一級毒品
      海洛因半錢之證詞，確與事實相符，足堪採信。
  ３、被告雖以上詞置辯，惟證人林天鵬確有於99年1月8日撥打
      電話給被告，且證人林天鵬於偵訊時有稱要被告拿半錢海
      洛因過來等語，經原審勘驗被告與證人林天鵬於99年1月8
      日之通話錄音4通之內容如下（Ａ為被告，Ｂ為證人林天
      鵬）：
      第一通：「Ａ：對。Ｂ：喂，老大？Ａ：嗯。Ｂ：方便嗎
      ？Ａ：方便啊。Ｂ：在哪邊？Ａ：嗯，一樣啊。Ｂ：老地
      方喔？Ａ：嗯。Ｂ：啊，我在家裡，車子壞掉了，怎麼辦
      ？有沒有辦法過來家裡？Ａ：故鄉喔？Ｂ：故鄉。Ａ：好
      ，那你說怎樣？Ｂ：3千，半天就好。Ａ：好，瞭解。Ｂ
      ：好。」
      第二通：「Ａ：…喔。Ｂ：對。Ａ：我等一下就到了喔。
      Ｂ：好，瞭解。」
      第三通：「Ａ：老大。Ｂ：再睡去，我現在過去。Ａ：現
      在過來？啊，我等你。Ｂ：嗯，不好意思，不好意思。」
      第四通：「Ａ：嗯。Ｂ：嗯。Ａ：我說我新電話啦。Ｂ：
      喔。這一支新的喲。Ａ：嗯。Ｂ：喔，瞭解。Ａ：多久會
      到？Ｂ：啊？Ｂ：多久會到故鄉？Ａ：我現在還沒出門，
      等一下，我現在剛起來而已，那個廁所尿一下。Ｂ：喔，
      那…。Ａ：不會很久啦。Ｂ：好好，瞭解，好。」
      依上開電話內容觀之，被告與確曾有提到「方便嗎」、「
      一樣」、「老地方」等語，而一般毒品交易於電話聯絡中
      ，均不會完整陳述毒品名稱、金額及數量，多會以代號相
      稱，或基於先前毒品交易所產生之默契或習慣為之，從Ａ
      （即被告）之對話中，其多次表示「好，瞭解」、「我等
      一下就到了喔」、「不會很久啦」，足見被告對於證人林
      天鵬之交易意思瞭然於胸，雙方對於海洛因買賣之交易內
      容達成合致。又輔以證人林天鵬於電話中雖無明白提及毒
      品之交易，僅泛稱「方便嗎？」並無談及何事，但嗣後即
      由被告將第一級毒品海洛因攜至證人林天鵬住處，顯然證
      人林天鵬於偵訊中所謂之「欲購買半錢海洛因」，顯屬有
      據。且衡之常情，施用毒品者往往透過同為施用毒品者間
      交流資訊，以得知孰人有毒品可供購買，故若證人林天鵬
      與被告素昧平生，證人林天鵬當不可能於遭警察查獲後，
      第一時間即能思考出被告有販毒之犯意，否則若隨意提供
      名單，卻未能真正幫助警員查獲毒品，此不僅無法使證人
      林天鵬獲得寬典，甚至可能有遭移送誣告罪之風險，對於
      已罹刑責而急欲尋求減輕或免除其刑機會之證人林天鵬而
      言，當無可能任意指摘被告為其購買之對象。況由證人林
      天鵬於警詢稱：毒品來源要向檢察官報告詳情一節，後於
      檢察官偵訊時始稱有意願配合警察查緝被告等語（見偵查
      卷第11、33頁），足證本案並非警察主動希望證人林天鵬
      舉發被告之情，而係由證人林天鵬主動舉發被告，且當時
      確實證人林天鵬甫與被告於99年1月5日有過交易毒品之情
      事（詳如前述），始有舉發之契機，更無任何刻意誣陷被
      告之可能。從而，以證人林天鵬於遭警員查獲後，能想出
      被告並提供清楚之電話號碼，並於次日即以電話，以極具
      默契之對話，即與被告達成毒品交易合意之情，益徵被告
      原則存有販賣第一級毒品之犯罪意思，並非警察對原無犯
      罪故意之被告，以引誘之違法手段，設局計誘引發其犯意
      。
  ４、又證人林天鵬所使用之0000000000號行動電話，與被告所
      使用之0000000000號行動電話有多通通話聯絡一節，有卷
      附證人林天鵬使用手機通話紀錄畫面、臺中市警察局第一
      分局西區所偵辦毒品案案件被告手機通聯之紀錄可參（見
      偵查卷第27、28、31頁），顯然被告與證人林天鵬常有聯
      繫，再對照證人林天鵬撥打給被告為購毒之合意，被告面
      對證人林天鵬購毒要約之承諾，及被告同意後攜毒之事，
      均在極短時間內即完成，顯見被告及證人林天鵬對此情事
      ，幾可謂不假思索即予同意，益徵倘非前有此慣行，自無
      從為如此之反應，從而，雖指證被告有販毒之犯行，對於
      證人林天鵬而言，固有藉此謀求寬典之誘因，但除本案證
      人林天鵬之指述外，仍有諸多輔助證據足以認定被告於誘
      捕之前，原即有犯罪之意思，揆諸前揭判決意旨，顯然被
      告於99年1月8日前早已具有販賣第一級海洛因之犯意，並
      非證人林天鵬上開要約始萌生販賣之意，並非因「陷害教
      唆」始生犯意，警察僅係利用機會加以誘捕甚明。不論從
      證人林天鵬所陳述，及被告99年1月8日案發當天之通聯紀
      錄顯示狀況、被告自白有與證人林天鵬電話聯絡，進而將
      第一級毒品海洛因攜至證人林天鵬住處、查獲時確實在被
      告駕駛車輛之駕駛座發現第一級毒品海洛因3包等情，均
      足以證明99年1月8日被告有販賣第一級毒品之犯行，且被
      告原本即有犯罪之意思，其從事犯罪構成要件行為之犯意
      ，並非他人所創造，警察僅係利用機會加以誘捕，初非警
      察人員所造意，自得採為法院論罪科刑之依據，再由被告
      所查獲之海洛因之數量甚大，非一般施毒者所可持有之量
      ，另有一般販賣毒品所需電子磅秤扣案足以佐證，足認被
      告所辯扣案之第一級毒品海洛因係自己施用云云，及證人
      林天鵬於原審審理改稱：當日不是要聯絡購買毒品云云，
      均與事實不符，無可採信。是證人林天鵬於99年1月8日確
      係與被告約要向被告購買海洛因，至堪認定。
  ５、另辯護人為被告辯護稱：證人林天鵬施用之毒品種類，除
      了海洛因外還有安非他命，海洛因1錢1萬8千元，安非他
      命是1錢9千元，海洛因半錢就不是譯文中之「3千」，而
      被告駕駛的車上扣得第一、二級毒品均有，原審認定半錢
      3千元是海洛因，顯然欠缺明確證據，充其量僅是購買半
      錢安非他命，本案被告縱然成罪，亦係構成販賣安非他命
      未遂云云（見本院卷第58頁背面至59頁）。上開被告與證
      人林天鵬之第一通通話譯文中，證人林天鵬固有陳稱「3
      千，半天就好」等語，然該「3千」、「半天」所指為何
      ，證人林天鵬於警詢、偵查中就此部分並未有陳述，於原
      審審理時則陳稱：「（通聯錄音的3千是何意思）我那天
      昏昏沉沉的，我藥癮發作，我沒有辦法確定有講錢，我印
      象中沒有講到錢，以勘驗結果為準，我只知道我有用警察
      的電話給而已。」等語（見原審卷第88頁），無法明確說
      明「3千」、「半天」之實際意義為何。而被告復辯稱：
      其沒有說「半天」，其與證人林天鵬沒有講到錢云云（見
      原審卷第86頁），其之辯解雖與勘驗結果不符，但仍無法
      得知「3千」、「半天」所指為何？是以，「3千」、「半
      天」是否是指第一級毒品海洛因之價格或重量，並不明確
      ，原審判決雖認為「半天」是指「半斤」之意思，但就全
      句「3千，半天就好」觀之，海洛因或安非他命「半斤」
      之價格，絕非為3千元，是該「半天」是否指毒品「半斤
      」之意思，顯然有疑，故本院未將該句內容，作為認定被
      告此部分有販賣第一級毒品未遂之證據，是亦難僅以譯文
      中之「3千」，即推論被告是販賣安非他命未遂，況且該
      「3千」亦與辯護人所稱安非他命1錢是9千元、半錢4千5
      百元之價格不符。此外，如前揭理由二、（二）、２、３
      、４所述，證人林天鵬證稱：其叫被告拿半錢海洛因過來
      ，其沒有講金額，以前的行情就是半錢9000元等語，再參
      酌證人林天鵬於99年1月5日即有向被告購買海洛因情事〔
      即犯罪事實一、（一）部分〕，被告復有於99年1月8日將
      第一級毒品海洛因3包（淨重47.68公克）攜至證人林天鵬
      住處而遭警查獲扣案，足認被告確係基於販賣第一級毒品
      以營利之故意，為此部分犯行而不遂，辯護人此部分辯護
      意旨亦有誤會。
（三）被告未明確供述其販賣第一級毒品海洛因各該犯罪買入、
      賣出之營利所得，致未能確認被告上開各該販賣海洛因時
      ，購入海洛因之確實價格，及是否確有低買高賣之營利情
      事，惟販賣第一級毒品海洛因屬違法行為，非可公然為之
      ，販賣者販入後可任意分裝增減其份量再行出售，每次交
      易之價格、數量，亦隨時依交易對象、當時行情而變動，
      縱或出售之價格較低，亦非當然無營利意圖，即便為相同
      價格，因份量較少亦能從中獲利，除經坦承犯行並供明販
      入、賣出確實價量外，委難查得實情，復因未查獲其上手
      ，更難查悉有無從中獲利，是除非別有事證足認係按同一
      價量委買或轉售，確未牟利外，尚難據此即認販賣之證據
      有所未足，否則將造成知過坦承者難辭重典，飾詞否認者
      反得僥倖，而失情理之平。且按一般民眾均知政府對毒品
      之查禁森嚴，重罰不予寬貸，衡情倘非有利可圖，絕無平
      白甘冒被嚴查重罰之高度風險之理，從而，舉凡其有償交
      易，除足反證其確係另基於某種非營利本意之關係外，尚
      難因無法查悉其販入價格，作為是否高價賣出之比較，諉
      無營利之意思阻卻販賣犯行之追訴（最高法院84年度第3
      次刑事庭會議決議意旨參照）。是被告所為本案二次販賣
      第一級毒品海洛因予證人林天鵬時，自有從中賺取差價之
      利潤以營利之意圖至明。
（四）綜上所述，被告前揭辯解，顯係事後卸責之詞，本案事證
      明確，被告前揭二次之犯行，洵堪認定。
三、論罪科刑之理由：
（一）按犯罪之著手，係指行為人為實現犯意而開始實行犯罪構
      成要件之行為而言，毒品危害防制條例第4條之販賣毒品
      罪，於售賣者與購毒者就買賣毒品之重要內容有所表示時
      ，即可認為已經著手實行販賣毒品之行為；亦即販賣毒品
      之犯行，以售賣者與購買者雙方就買賣毒品之重要內容有
      所意思表示而達成契約之合致時，即已著手於販賣毒品構
      成要件之行為，而售賣者已否實際交付毒品，乃該項販賣
      毒品行為是否既遂之問題；又按刑法上犯罪類型為「販賣
      」者之既、未遂，以買賣之標的物已否交付為區分標準，
      如僅就買賣之內容意思表示一致，而尚未交付標的物時，
      應論以販賣未遂（最高法院98年度臺上第2248號、93年度
      臺上字第5302號、89年度臺上字第2798號判決意旨參照）
      。查本案並無積極證據足認被告最初即係基於販賣之營利
      意圖而販入本案2次出賣予證人林天鵬之第一級毒品級毒
      品海洛因，而於99年1月5日證人林天鵬確有收受被告所交
      付之1錢海洛因並支付18000元予被告，被告販賣第一級毒
      品之行為應為既遂，被告此部分係犯毒品危害防制條例第
      4條第1項之販賣第一級毒品罪。又於99年1月8日係證人林
      天鵬係先撥打電話給被告要購買半錢海洛因，雙方就買賣
      毒品之重要內容有所意思表示而達成契約之合致，被告仍
      攜帶第一級毒品海洛因，前往證人林天鵬上址住處欲交付
      之，於交付前為警查獲，被告主觀上有販賣海洛因之營利
      意圖，業如前述，依照上開說明，被告此部分之所為，顯
      已達販賣第一級毒品海洛因之著手階段，而係犯毒品危害
      防制條例第4條第6項、第1項之販賣第一級毒品未遂罪。
      被告販賣前後持有第一級毒品之低度行為，應為販賣之高
      度行為所吸收，不另論罪。
（二）被告於99年1月8日之犯行，已著手實施販賣第一級毒品犯
      行，而未生交付第一級毒品海洛因之結果，為未遂犯，爰
      依刑法第25條第2項之規定減輕其刑。
（三）起訴書原認被告於99年1月8日之犯行，係犯毒品危害防制
      條例第5條第1項之意圖販賣而持有第一級毒品罪，惟經檢
      察官於原審99年10月11日審理時，當庭更正起訴法條為毒
      品危害防制條例第4條第6項、第1項之販賣第一級毒品未
      遂罪（見原審卷第92頁），原審且於同日審理時告知上開
      罪名（見原審卷第91頁），是起訴之基本事實既屬同一，
      且起訴之罪名業經檢察官當庭更正，則本院自無庸再依刑
      事訴訟法第300條規定變更起訴法條，原審爰引上開法條
      變更起訴法條，尚有誤會。
（四）按刑之量定，為求個案裁判之妥當性，法律固賦予法院裁
      量權，但此項裁量權之行使，除應依刑法第57條規定，審
      酌行為人及其行為等一切情狀，為整體之評價，並應顧及
      比例原則與平等原則，使罪刑均衡，輕重得宜，以契合社
      會之法律感情。又刑法第59條規定犯罪之情狀可憫恕者，
      得酌量減輕其刑，其所謂「犯罪之情狀」，與同法第57條
      規定科刑時應審酌之一切情狀，並非有截然不同之領域，
      於裁判上酌減其刑時，應就犯罪一切情狀（包括第57條所
      列舉之10款事項），予以全盤考量，審酌其犯罪有無可憫
      恕之事由（即有無特殊之原因與環境，在客觀上足以引起
      一般同情，以及宣告法定低度刑，是否猶嫌過重等等），
      以為判斷（最高法院95年度臺上字第6157號判決參照）。
      而毒品危害防制條例第4條第1項規定：「製造、運輸、販
      賣第一級毒品者，處死刑或無期徒刑；處無期徒刑者，得
      併科新臺幣2千萬元以下罰金。」，其最輕法定刑為無期
      徒刑，刑度不可謂不重。然同為販賣第一級毒品之人，其
      原因動機不一，犯罪情節未必盡同，或有大盤毒梟者，亦
      有中、小盤之分，甚或僅止於吸毒者友儕間為求互通有無
      之有償轉讓者亦有之，其販賣行為所造成危害社會之程度
      自屬有異，法律科處此類犯罪，所設之法定最低本刑卻同
      為「無期徒刑」，被告本案販賣海洛因對象僅有證人林天
      鵬一人，顯見販賣之數量非鉅，較諸販毒集團尚屬零星小
      額，是以被告本案販毒情節而論，相對於長期且大量販賣
      毒品之大毒梟，被告上開犯行對社會治安及國民健康所造
      成危害之惡性，尚不如專以販賣第一級毒品維生之販毒集
      團重大，是被告販賣第一級毒品既遂及未遂犯行倘處以無
      期徒刑或有期徒刑15年，實均屬情輕法重，且難謂符合罪
      刑相當性及比例原則，是其犯罪情狀相較於法定本刑之最
      低度刑即猶嫌過重，在客觀上足以令人感覺過苛而予以同
      情，其犯罪情狀尚非無可憫恕，爰依刑法第59規定就被告
      所犯販賣第一級毒品既遂及未遂罪均減輕其刑，並就被告
      所犯販賣第一級毒品未遂部分，依法遞減輕之。
（五）被告所犯上開販賣第一級毒品、販賣第一級毒品未遂之行
      為，犯意各別，時空互異，應予分論併罰。
（六）原審認為被告上開之犯行罪證明確，予以論罪科刑，固非
      無見，惟：(1)按毒品危害防制條例第4條所定之販賣毒品
      罪，行為人意圖營利而販入毒品，經多次賣出後，持有剩
      餘毒品為警查獲，其各次販賣毒品行為，固應併合處罰，
      然該持有剩餘毒品之低度行為，應僅為最後一次販賣毒品
      之高度行為所吸收，不另論罪，故就該查獲之剩餘毒品，
      祇能於最後一次販賣毒品罪項下宣告沒收銷燬，不得於各
      次販賣毒品罪項下逐一宣告沒收銷燬，再定其應執行之刑
      ，否則即有適用法則不當之違誤（最高法院97年度臺上字
      第4441號、98年臺上字第5104號判決意旨參照）。本案警
      方查扣被告供販賣剩餘之第一級毒品海洛因3包（驗餘淨
      重合計47.64公克，含包裝袋3個），被告持有剩餘毒品之
      低度行為，固為最後一次販賣毒品之高度行為所吸收，不
      另論罪，但該查獲之剩餘毒品，祇能於最後一次（即99年
      1月8日該次）販賣第一級毒品未遂罪項下宣告沒收銷燬。
      原審不僅於被告最後一次（即99年1月8日該次）販賣第一
      級毒品未遂罪部分宣告沒收銷燬，另於99年1月5日所犯販
      賣第一級毒品部分亦宣告沒收銷燬，再定其應執行刑，其
      就99年1月5日宣告沒收銷燬部分，尚與上開最高法院判決
      意旨相違。(2)本案證人林天鵬於99年1月8日撥打電話給被
      告之4通電話錄音，係由證人林天鵬持警方所提供之00000
      00000號行動電話，與被告所持用之0000000000號行動電
      話聯絡，再經警方自行錄音等情，有如前述，則依最高法
      院93年度臺上字第2949號判決意旨，司法警察機關不得於
      蒐集證據時，利用私人對話之機會，於徵得通訊之一方事
      先同意，即實施通訊監察，因而規避聲請核發通訊監察書
      之限制，警方以此法取得之通話內容部分，其證據能力之
      有無，應依刑事訴訟法第158條之4規定，審酌人權保障及
      公共利益之均衡維護，以為判斷，且因違反法定程序取得
      之證據，不能因當事人同意或未聲明異議，而得以作為證
      據使用，以致與刑事訴訟法第158條之4規定相悖，原審未
      依刑事訴訟法第158條之4規範意旨詳為法益權衡，逕依刑
      事訴訟法第159條之5規定作為證據使用，其論述未見詳盡
      ，適用法條亦有錯誤。(3)按被告以外之人於審判外之言詞
      或書面陳述，除法律有規定者外，不得作為證據，刑事訴
      訟法第159條第1項定有明文。而所謂法律有規定者，即包
      括同法第159條之1至之5所規定傳聞證據具有證據能力之
      例外情形。故如欲採被告以外之人於審判外之言詞或書面
      陳述，必須符合法律所規定之例外情形，方得認其審判外
      之陳述有證據能力，並須於判決中具體說明其符合傳聞證
      據例外可信之情況及心證理由，否則即有違證據法則及判
      決不備理由之違誤（最高法院95年度臺上字第5487號、95
      年度臺上字第3053號判決意旨參照）。原審判決對於法務
      部調查局濫用藥物實驗室99年2月12日調科壹字第0992300
      3510號鑑定書，何以可作為法院斷罪之基礎，未予說明其
      符合傳聞證據例外可信之情況及心證理由，僅以公訴人、
      被告及其辯護人均不爭執各該證據能力一語帶過，理由尚
      有欠備，有證據法則之違誤。(4)被告所犯販賣第一級毒罪
      與販賣第一級毒品未遂罪，因犯意各別，時空互異，應予
      分論併罰，已如前述，然原審就此二罪之論罪關係，未予
      敘明；又原審判決於據上論斷欄，漏未引用刑法第59條，
      均有疏漏。被告上訴意旨，否認其有販賣毒品之營利意圖
      ，請求為無罪之判決，雖無理由（詳如前述），惟原審判
      決既有上開可議之處，即屬無可維持，自應由本院就販賣
      第一級毒品、販賣第一級毒品未遂及定應執行部分，均予
      撤銷改判。
（七）爰審酌被告有多次犯罪前案紀錄，其素行並非良好，且其
      曾因違反毒品危害防制條例案件，經法院判刑確定並執行
      等情，有卷附臺灣高等法院被告前案紀錄表可憑，是其明
      知海洛因係戕害人身心之毒品，為貪圖不法利益，竟販賣
      予他人施用，危害社會治安及國民健康，且販賣毒品為政
      府戮力查緝之罪，海洛因足以使施用者導致精神、性格異
      常，造成生命危險之生理成癮性及心理依賴性，且使購買
      者有時為購買海洛因而另起犯罪之心，所為實值非難，且
      其於99年1月5日販賣之金額高達1萬8千元，於99年1月8日
      扣案之第一級毒品海洛因數量亦眾多，其惡性非輕，再參
      酌被告為高中肄業之學歷，現職為市場攤販等生活狀況（
      見臺中市警察局第一分局中分一偵字第0990006791號卷第
      2頁）等一切情狀，就被告所犯上開二罪，分別量處如主
      文第二項所示之刑，並定其應執行之刑。
（八）沒收部分：
  １、扣案之第一級毒品海洛因3小包，合計淨重47.68公克（驗
      餘淨重47.64公克，空包裝總重2.13公克），係被告販賣
      未遂後所留之毒品，海洛因3小包之包裝袋均殘留有毒品
      成分，又鑑定單位鑑定毒品時，無論依何種方式分離，包
      裝袋內均會有極微量毒品殘留，是其無法析離，應整體視
      為毒品之一部分。又就該查獲之剩餘毒品，祗能於最後1
      次之販賣毒品罪宣告沒收銷燬，不得於各次販賣毒品罪均
      宣告沒收銷燬，亦有如前述，是上開扣案之第一級毒品海
      洛因3小包，自應於被告於本案99年1月8日販賣第一級毒
      品海洛因未遂之主刑項下宣告沒收銷燬之。
  ２、按犯毒品危害防制條例第4條之販賣第一級或第二級毒品
      罪者，依同條例19條第1項規定，其因犯罪所得之物沒收
      之，如全部或一部不能沒收時，追徵其價額或以其財產抵
      償之（最高法院91年度臺上字第2419號、96年臺上字第23
      31號、第5551號、95年度臺上字第6051號判決意旨參照）
      。扣案之電子磅秤1台、0000000000號行動電話機1支（含
      SIM卡1張），係被告所有等情，據被告供陳在卷（見本院
      卷第57、58頁），核情應係供分裝海洛因，以便販賣所用
      之物，應依毒品危害防制條例第19條第1項沒收（此部分
      既已扣案，而無全部或一部不能沒收情形，亦無追徵其價
      額之問題）。
  ３、按毒品危害防制條例第19條第1項規定，犯販賣毒品罪者
      ，其犯罪所得之財物均沒收之，係採義務沒收主義，故販
      賣毒品所得之對價，不問其中成本若干，利潤多少，均應
      全部諭知沒收，貫徹政府查禁煙毒之決心，以符立法本旨
      ；又犯毒品危害防制條例第4條之販賣第一級或第二級毒
      品罪者，依同條例19條第1項規定，其因犯罪所得之物沒
      收之，如全部或一部不能沒收時，追徵其價額或以其財產
      抵償之，所稱因犯罪所得之物，自以實際所得者為限，苟
      無所得或尚未取得者，自無從為沒收及追繳或抵償之諭知
      （最高法院91年度臺上字第2419號、96年臺上字第2331號
      、第5551號判決意旨參照）。被告於99年1月5日因販賣第
      一級毒品所得之1萬8千元，雖未扣案，仍應依毒品危害防
      制條例第19條第1項規定宣告沒收，如全部或一部不能沒
      收時，以其之財產抵償之。
  ４、至於99年1月8日其餘扣案之玻璃球1支、甲基安非他命1包
      （測試後27.03公克），此部分與本案被告被訴販賣第一
      級毒品無關，爰不另為沒收之諭知。另扣案之門號000000
      0000號、0000000000號、0000000000號行動電話3支（均
      含SIM卡各1張），並無積極證據可資證明係被告供本案販
      賣第一級毒品所用之物，亦不諭知沒收。
四、另被告經起訴涉嫌意圖販賣而持有第二級毒品甲基安非他命
    部分（見起訴書第1頁最後1行至第2頁第4行、第6頁第1至2
    行），依檢察官嗣後提出之論告書認該罪與販賣第一級毒品
    未遂罪部分應屬數罪併罰關係（見原審卷第115頁背面），
    本院核情亦認其與販賣第一級毒品未遂罪部分並無裁判上一
    罪、實質上一罪關係，惟原審判決就該意圖販賣而持有第二
    級毒品部分，於主文、犯罪事實或理由欄內均未論及，核屬
    漏未判決，且被告就此部分亦未提起上訴，非屬本院之審判
    範圍，該漏判部分應由原審補充判決，併予敘明。
據上論斷，應依刑事訴訟法第369條第1項前段、第364條、第299
條第1項前段，毒品危害防制條例第4條第1項、第6項、第18條第
1項前段、第19條第1項，刑法第11條、第25條第2項、第59條、
第51條第5款，判決如主文。
本案經檢察官陳惠珠到庭執行職務。
中    華    民    國   100    年    2     月    14    日
            刑事第十二庭  審判長法  官   康應龍
                                法  官   黃家慧
                                法  官   楊真明
以上正本證明與原本無異。
如不服本判決應於收受本判決後10日內向本院提出上訴書狀，其
未敘述上訴理由者，並得於提起上訴後10日內向本院補提理由書
狀（均須按他造當事人之人數附繕本）「切勿逕送上級法院」。
                                書記官   李淑芬
中    華    民    國   100    年    2     月    14    日
附錄本判決論罪科刑法條
毒品危害防制條例第4條第1項：
  製造、運輸、販賣第一級毒品者，處死刑或無期徒刑；處無期
  徒刑者，得併科新臺幣2千萬元以下罰金。